臺灣高雄地方法院民事判決
                                     110年度訴字第1414號
原      告  李柏勳  


訴訟代理人  洪維廷律師                      
被      告  吳剛魁律師即黃麟傑遺產管理人

訴訟代理人  吳岳龍律師
上列當事人間清償借款事件，本院於民國111年3月15日言詞辯
論終結，判決如下：
    主  文
原告之訴及假執行之聲請均駁回。
訴訟費用由原告負擔。
    事實及理由
一、原告主張：被繼承人黃麟傑生前於民國110年1月20日向原告
    借貸新臺幣（下同）2632萬元，原告於當日如數交付借款予
    黃麟傑，雙方就此簽立借貸契約書（下稱系爭借貸契約），
    約定借貸期間至110 年1月25日止，黃麟傑並簽發票據號碼0
    000000號、到期日110年1月25日、票面金額2632萬元之本票
    乙紙（下稱系爭本票）供原告作為擔保。詎黃麟傑於借貸翌
    日（21日）死亡，前揭借款迄今未獲還款付息，本票經屆期
    提示亦未獲付款，而被告經臺灣高雄少年及家事法院110年
    度司繼字第3656號裁定選任為黃麟傑之遺產管理人，原告爰
    依民法第478條規定及繼承之法律關係，請求被告於管理黃
    麟傑之遺產範圍內返還借款，並先一部請求600 萬元等語。
    爰聲明：㈠被告應於管理被繼承人黃麟傑之遺產範圍內，給
    付原告600 萬元，及自110 年1 月25日起至清償日止，按週
    年利率百分之五計算之利息。㈡願供擔保，請准宣告假執行
    。
二、被告則以：被告否認原告所述借貸情事，亦否認原告所提借
    款契約書（原證1）、本票（原證3）之形式真正。原告未就
    其與黃麟傑間有成立2632萬元消費借貸契約之意思表示合致
    ，及有如數交付借款等情，善盡舉證責任，其請求被告於管
    理黃麟傑遺產範圍內返還借款，難認有據等語置辯。並聲明
    ：㈠原告之訴及假執行聲請均駁回。㈡如受不利判決，願供擔
    保請准宣告免為假執行。
三、兩造不爭執事項：黃麟傑於110年1月21日死亡，其繼承人均
    已拋棄繼承，臺灣高雄少年及家事法院以110年9月22日110
    年度司繼字第3656號裁定選任被告為黃麟傑之遺產管理人。
四、本件爭點：
　㈠卷附之系爭借款契約（原證1）及系爭本票（原證2），形式
    上是否為真正？是否為黃麟傑所簽立？
　㈡原告與黃麟傑間是否成立2632萬元之消費借貸契約？
　㈢原告是否已如數交付借款2632萬元予黃麟傑？
　㈣原告得否為一部請求，請求被告於管理黃麟傑遺產範圍內，
    返還借款600 萬元？　　
五、得心證之理由：
　㈠按文書之證據力，有形式上證據力與實質上證據力之分。前
    者係指真正之文書即文書係由名義人作成而言；後者則為文
    書所記載之內容，有證明應證事實之價值，足供法院作為判
    斷而言。必有形式上證據力之文書，始有證據價值可言。文
    書之實質上證據力，固由法院根據經驗法則，依自由心證判
    斷之。但形式上之證據力，其為私文書者，則應依民事訴訟
    法第三百五十七條規定決定之，即私文書之真正，如他造當
    事人有爭執者，應由舉證人證其真正（最高法院91年度台上
    字第1645號民事裁判意旨參照）。本件原告提出系爭借款契
    約及系爭本票，以證明原告與黃麟傑間確具消費借貸合意，
    惟經被告否認系爭借款契約及系爭本票之形式真正，揆諸前
    揭說明，應由原告就系爭借款契約及系爭本票之形式真正，
    負舉證之責。
　㈡原告為證明系爭借款契約及系爭本票之形式真正，提出原證3
    之影片檔案（訴卷第23頁），表示為黃麟傑簽立上開文件時
    現場側錄等語（訴卷第20、41頁），被告對原證3之影片檔
    案之形式真正，則表示不爭執，惟抗辯：不知該影片檔案出
    現之人真實年籍為何？且自影片內容無法證明黃麟傑簽立系
    爭借貸契約，亦未見原告當場交付2632萬元等語（訴卷第40
    頁）。經本院當庭勘驗該影片檔案後，勘驗結果略以：影片
    開始至檔案時間18秒，出現一位戴咖啡色帽子及眼鏡男子，
    在桌上手寫有各項數字之白色紙條，該白色紙條並未出現在
    原告提出之證據當中，惟該男子於檔案時間30秒時，與該紙
    條一同拿起墊在紙條下方的借款契約書，影片畫面顯示該借
    款契約書內容為空白，該男子說明該白色紙條上各項數字為
    積欠之貨款，空白的借款契約書是等一下要書寫的內容（檔
    案時間約31秒至1分49秒），實施側錄之某女性於檔案時間1
    分57秒時，表示總共的貨款是2632，在檔案時間2分36秒時
    到3分11秒，該女性表示在下禮拜一晚上8點前如果沒拿到26
    32的話，你要怎麼處理，該男子於檔案時間3分20秒時表示
    可持商業本票循法律進行處理，於檔案時間3分46秒時，畫
    面出現某身穿橘色羽絨衣之男子，表示那就直接在該空白借
    款契約書填寫內容，於檔案時間4分32秒時，因現場討論要
    將利息去掉，故頭戴咖啡色帽子之男子，即在空白借款契約
    書畫一個Ｏ的符號，另外在影片4分57秒時，身穿橘色羽絨衣
    之男子拿出空白商業本票1本，表明這要由頭戴咖啡色帽子
    之男子簽立，依影片畫面顯示，空白商業本票1本之第1張本
    票號碼為0000000號，於檔案時間6分55秒時，頭戴咖啡色帽
    子之男子表示還款日期為110年1月25日一整天，若未歸還，
    在隔天即110年1月26日可採取法律行動，影片於檔案時間7
    分18秒播放完畢，但於影片播放完畢前，上開商業本票及借
    款契約書之內容均未有書寫之舉，此有本院勘驗筆錄在卷可
    稽（訴卷第41至42頁）。依上開勘驗內容，足見影片中有與
    系爭借款契約格式相同之借款契約1紙，惟該借款契約書各
    欄位內容均為空白，迄影片播放結束，均未見在該空白借款
    契約書有署名或填寫金額等內容之舉，又影片中之人雖就該
    空白借款契約書之約定利息，有以劃1個圈表示刪除之意，
    此記載方式核與系爭借款契約書相同，原告即主張因影片中
    談及數額同為2632萬元，且均以劃1個圈刪除約定利息，故
    系爭借款契約即為該空白借款契約書等語（訴卷第42頁），
    惟本院審酌論及數額同為2632萬元，並不足以佐證系爭借款
    契約及系爭本票為真正，且該劃圈之筆畫僅為1筆且筆勢、
    圖形構造極為簡單，實難僅以該劃圈之記載，即驟認該空白
    借款契約書與系爭借款契約為同一，況影片中出現之商業本
    票號碼，亦與系爭本票迥異，難認原告就系爭借款契約及系
    爭本票之形式真正已為舉證，自無庸進一步探究其證明力為
    何。
　㈢按稱消費借貸者，於當事人間必本於借貸之意思合致，而有
    移轉金錢或其他代替物之所有權於他方之行為，始得當之。
    是以消費借貸，因交付金錢之原因多端，除有金錢之交付外
    ，尚須本於借貸之意思而為交付，方克成立。倘當事人主張
    與他方有消費借貸關係存在者，自應就該借貸意思互相表示
    合致及借款業已交付之事實，均負舉證之責任，其僅證明有
    金錢之交付，未能證明借貸意思表示合致者，仍不能認為有
    該借貸關係存在（最高法院98年度台上字第1045號民事裁判
    意旨參照）。次按，消費借貸為要物契約，因金錢或其他代
    替物之交付而生效力，故利息先扣之消費借貸，其貸與之本
    金額應以利息預扣後實際交付借用人之金額為準。如當事人
    間就是否已實際交付之事實有爭執，應由主張已為交付之貸
    與人負舉證責任（最高法院88年度台上字第1346號民事裁判
    意旨參照）。經查，原告提出系爭借款契約及系爭本票，佐
    證原告與黃麟傑間成立2632萬元之消費借貸合意，惟系爭借
    款契約及系爭本票不具形式上證據力，已如上述，自難執為
    原告主張之證明。又原告主張原證3之影片檔案中，頭戴咖
    啡色帽子之男子即為黃麟傑、身穿橘色羽絨衣之男子為李冠
    德、實施側錄之女子為邱美僑等語（訴卷第41至42頁），惟
    依上開勘驗內容，黃麟傑與邱美僑談及2632萬元之債務性質
    ，實為黃麟傑積欠之貨款，因原告並未出現在該影片中，則
    原告與黃麟傑間是否有2632萬元之消費借貸合意，已非無疑
    。況依上開勘驗內容及卷附其他證據，均未能證明原告已當
    場交付2632萬元款項與黃麟傑，或黃麟傑積欠貨款之對象為
    原告，而黃麟傑以其對原告所負之金錢債務，作為金錢借貸
    所應交付之金錢，而合意成立消費借貸，自難認原告就本件
    消費借貸之合意及消費借貸金額之交付，已善盡舉證責任。
六、綜上所述，原告主張其與黃麟傑間具2632萬元之消費借貸法
    律關係等語，未舉證以實之，應非可採，其依民法第478條
    消費借貸借用物返還請求權及繼承法律關係，提起本訴，向
    被告為一部請求，請求給付600萬元及遲延利息部分，為無
    理由，應予駁回。另原告假執行之聲請，因本訴駁回而失所
    附麗，應併予駁回。
七、本案事證已臻明確，兩造其餘之攻擊防禦方法，經審酌後，
    認與本件之認定及判決之結果無礙，故不再逐一論述，併此
    敘明。
八、訴訟費用負擔之依據：民事訴訟法第78條。
中　　華　　民　　國　　111 　年　　4 　　月　　12　　日
                          民事第五庭  法  官  呂俊杰
以上正本係照原本作成。　　　　　　　　　
如對本判決上訴，須於判決送達後20日內向本院提出上訴狀。如
委任律師提起上訴者，應一併繳納上訴審裁判費。
中　　華　　民　　國　　111 　年　　4 　　月　　12　　日
                                      書記官  陳褘翎